【裁判字號】    89,訴,1317
【裁判日期】    900119
【裁判案由】    國幣懲治條例等
【裁判全文】
臺灣板橋地方法院刑事判決                        八十九年度訴字第一三一七號
    公  訴  人  臺灣板橋地方法院檢察署檢察官
    被      告  甲○○
    指定辯護人  本院
右列被告因違反妨害國幣懲治條例案件，經檢察官提起公訴（八十九年度偵字第一二
Ｏ一四號），本院判決如左：
    主  文
甲○○意圖供行使之用而偽造幣券，處有期徒刑貳年陸月。扣案如附表所示之物沒收
。
    事  實
一、甲○○原從事加工飾品業，因失業賦閒在家，無力維持生計，竟意圖供行使之用
    ，自民國（下同）八十九年五月初起，在其台北縣板橋市○○路四十五巷二弄四
    號一樓住處，以先將鉛塊以瓦斯爐加熱熔入鍋爐，倒入模板，再以電鑽轉動模板
    使其均勻，待鉛塊冷卻後，加以刨光，用電解水電鍍之方式，偽造新台幣（下同
    ）舊版五十元硬幣一批，並於同年六月七日下午七時四十八分許，在同縣新店市
    ○○路四五七莊敬加油站，行使上開偽造硬幣一枚，嗣於同日晚間十時四十五分
    許，駕車行經宜蘭縣頭城鎮○○路，為警臨檢查獲車內偽造之五十元硬幣四百零
    一枚後（公訴人誤載為四百二十一枚），經甲○○自白其偽造貨幣之犯行，並帶
    同警方至上開住處，扣得其所有之五十元偽幣二十枚、五十元硬幣半成品一百二
    十二枚、電鑽一組、模板六組、原料鉛二包、瓦斯熔爐一組、刨光器一組、電解
    器一台、模板固定器一組。
二、案經宜蘭縣礁溪分局報告台灣宜蘭地方法院檢察署檢察官呈請台灣高等法院檢察
    署檢察長令轉臺灣板橋地方法院檢察署檢察官偵查起訴。
    理  由
一、右揭事實，業據被告甲○○迭於警訊、偵查中坦承不諱，復有如事實欄所示之證
    物及照片十五張、莊敬加油站發票一紙在偵查卷可稽。又扣案硬幣，經本院勘驗
    結果，半成品係銀色，一面有「中華民國八十一年」字跡及梅花圖樣，另一面有
    「伍拾圓」字跡，成品字跡相同，惟呈古銅色，肉眼觀之即可辨識係仿舊版五十
    元硬幣作成之偽幣（見審理筆錄）。被告嗣後於本院審理時所稱：本來沒有打算
    要用，但後來有用出去一枚五十元硬幣云云，惟被告係因失業在家，為維持生計
    始偽造硬幣乙節，業據被告於警訊中陳述明確，且為警查獲時，被告復於車上放
    置四百零一枚偽幣，並業已行使一枚硬幣作為加油之用，足認被告有行使偽造貨
    幣之意圖，所辯不足採信。本件事證明確，被告犯行應堪認定。
二、核被告甲○○所為，係犯妨害國幣懲治條例第三條第一項之意圖供行使之用而偽
    造幣券罪（妨害國幣懲治條例係刑法第一百九十五條偽造貨幣罪之特別法，依法
    律競合關係應依該條例之規定論處）及刑法第一百九十六條第一項行使偽造貨幣
    罪。公訴人認被告連續於不詳時、地行使偽造貨幣三十幾枚部分，除被告於偵查
    中之自白外，並無其他證據證明，尚難認定被告有何此部份行使偽造貨幣之犯行
    ，惟公訴人認前揭行使貨幣部分有連續犯裁判上一罪之關係，爰不另為無罪之諭
    知。又被告行使偽造貨幣之低度行為，應為其意圖行使而偽造之高度行為所吸收
    ，屬單純一罪關係，應不另論罪，惟公訴人認兩罪間係牽連犯裁判上一罪之關係
    ，亦不另為無罪之諭知。爰審酌被告因失業經濟窘困之犯罪動機、目的、手段，
    犯罪時所受之刺激及其未曾有科刑之紀錄，有臺灣高等法院檢察署刑案紀錄簡覆
    表乙份在卷可參，素行尚稱良好，係國中補校畢業，智識程度較低、為重度肢障
    ，生活狀況不佳（有中華民國殘障手冊一紙在卷可稽）、偽造五十元貨幣四百餘
    枚，約二萬餘元，危害社會經濟及交易安全程度非輕，及犯罪後屢次坦承犯行，
    態度良好等一切情狀，核其所為偽造貨幣犯行，係法定本刑五年以上有期徒刑之
    罪，衡諸被告之犯罪情節，實屬情輕而法重，其犯罪之情狀客觀上非無堪予憫恕
    之處，本院認即令處以法定最低刑度猶嫌過重，故依刑法第五十九條規定酌減其
    刑，並量處如主文所示之刑。
三、扣案附表編號一偽造之五十元硬幣，不問屬於犯人與否，應依妨害國幣懲治條例
    第六條宣告沒收；附表編號二之硬幣半成品，係被告所有因犯罪所得之物，應依
    刑法第三十八條第一項第三款沒收；至其餘扣案物品，係被告所有供犯罪所用之
    物，應依同條項第二款宣告沒收。
據上論斷，應依刑事訴訟法第二百九十九條第一項前段，妨害國幣懲治條例第三條第
一項、第六條，刑法第十一條前段、第五十九條、第三十八條第一項第二款、第三款
，罰金罰鍰提高標準條例第一條前段，判決如主文。
本案經檢察官林宏松到庭執行職務
中      華      民      國      九十        年    一      月    十九    日
                                      臺灣板橋地方法院刑事第三庭
                                          法  官  蕭  一  弘
右正本證明與原本無異。
如不服本判決，應於判決送達後十日內，向本院提出上訴狀。
                                          書記官  王  苑  琦
中      華      民      國    九十        年    二      月    一      日
附錄本案論罪科刑法條全文：
妨害國幣懲治條例第三條
意圖供行使之用，而偽造、變造帣者，處無期徒刑或五牛以上有期徒刑，得併科五千
元以下罰金。
犯前項之罪，因而擾亂金融，情節重大者，處死刑。
第一項之未遂犯罰之。
刑法第一百九十六條
行使偽造、變造之通用貨幣、紙幣、銀行券或意圖供行使之用而收集或交付於人者，
處三年以上十年以下有期徒刑，得併科五千元以下罰金。
收受後方知為偽造、變造之通用貨幣、紙幣、銀行券，而仍行使或意圖供行使之用而
交付於人者，處五百元以下罰金。
第一項之未遂犯罰之。
附表
一、偽造五十元硬幣四百二十二枚（包含業已於加油站行使之偽幣一枚）
二、偽造五十元硬幣半成品一百二十二枚
三、電鑽一台
四、模板六組
五、原料鉛二包
六、瓦斯熔爐一組
七、刨光器一組
八、電解器一台
九、模板固定器一組


司法院資訊處製作；財團法人民間司法改革基金會備份。
